【裁判字號】    99,抗,1301
【裁判日期】    991108
【裁判案由】    聲請撤銷緩刑
【裁判全文】
臺灣高等法院刑事裁定                  99年度抗字第1301號
抗  告  人
即受 刑 人  邱辛妮
上列抗告人因聲請撤銷緩刑案件，不服臺灣宜蘭地方法院中華民
國99年10月11日所為之裁定（99年度撤緩字第42號），提起抗告
，本院裁定如下：
    主  文
原裁定撤銷，發回臺灣宜蘭地方法院。
    理  由
一、原裁定意旨略以：抗告人即受刑人邱辛妮前經傳喚到案執行
    保護管束及義務勞務，抗告人均未到期執行，復經臺灣宜蘭
    地方法院檢察署（下稱宜蘭地檢署）檢察官拘提亦未到案，
    足認抗告人違反前開確定判決所命刑法第74條第2項第5款之
    負擔，且情節重大，爰依刑法第75條之1 第1項第4款、刑事
    訴訟法第476條，裁定撤銷緩刑宣告等語。
二、抗告意旨略以：抗告人來宜蘭二年多，未收到服義務勞務之
    通知，桃園市之居所亦未收到通知。桃園市之居所係承租套
    房，不會有人通知抗告人到案，抗告人於民國99年10月18日
    始收到通知等語。
三、按緩刑制度設計之本旨，除可避免執行短期自由刑之流弊外
    ，主要目的係在獎勵惡性較輕者使其遷善，而經宣告緩刑後
    ，若有具體事證足認受宣告者並不因此有改過遷善之意，即
    不宜給予緩刑之寬典，乃另有撤銷緩刑宣告制度。又受緩刑
    之宣告而違反刑法第74條第2 項第1款至第8款所定負擔情節
    重大者，足認原宣告之緩刑難收其預期效果，而有執行刑罰
    之必要者，得撤銷其宣告，刑法第75條之1 第1項第4款固有
    明文規定。惟考其立法意旨略以：修正條文第74條第2 項增
    列法院於緩刑期間內，得命犯罪行為人於緩刑期內應遵守之
    事項（例如向被害人支付相當數額、向公庫支付一定之金額
    、接受精神、心理輔導、提供義務勞務或其他為預防再犯之
    事項），明定違反該條所定事項情節重大者，得撤銷其緩刑
    宣告，以期週延，且本條採用裁量撤銷主義，賦與法院撤銷
    與否之權限，實質要件即以「足認原宣告之緩刑難收其預期
    效果，而有執行刑罰之必要」，供作審認之標準。至於所謂
    「情節重大」，係指：受判決人顯有履行負擔之可能，而隱
    匿或處分其財產、故意不履行、無正當事由拒絕履行或顯有
    逃匿之虞等情事而言。準此，上揭「得」撤銷緩刑之情形，
    法官應依職權本於合目的性之裁量，妥適審酌被告於緩刑期
    間內違反應遵守事項之情節是否重大，是否已難收其預期之
    效果，而確有執行刑罰之必要，此與刑法第75條第1項所定2
    款要件，有一具備，即毋庸再行審酌其他情狀，應逕予撤銷
    緩刑之情形不同。
四、次按刑事訴訟法第62條規定：送達文書，除本章有特別規定
    外，準用民事訴訟法之規定。依民事訴訟法第138 條寄存送
    達之規定：送達不能依前二條規定為之者，得將文書寄存送
    達地之自治或警察機關，並作送達通知書兩份，一份黏貼於
    應受送達人住居所、事務所、營業所或其就業處所門首，另
    一份置於該送達處所信箱或其他適當位置，以為送達。寄存
    送達，自寄存之日起，經10日發生效力。寄存之文書自寄存
    之日起，寄存機關應保存2 個月。可知，寄存送達係一種擬
    制之送達，受送達人實際上是否收到傳票，有待進一步認定
    。最高法院90年度台抗字第33號裁定要旨亦謂：民事訴訟法
    第138條所規定之寄存送達，限於不能依同法第136條及第13
    7 條規定為送達者，始得為之。倘其送達之處所並非應受送
    達人之住居所、事務所或營業所，即不得於該處所為寄存送
    達。如於該處所為寄存送達，應於應受送達人實際領取該訴
    訟文書時，始生送達之效力。
五、經查：抗告人因詐欺案件，經臺灣桃園地方法院判處有期徒
    刑4月，緩刑2年，緩刑期間內付保護管束，並應向指定之政
    府機關、政府機構、行政法人、社區或其他符合公益目的之
    機構或團體，提供80小時之義務勞務確定在案有本院被告前
    案紀錄表在卷可稽。嗣宜蘭地檢署檢察官核發99年執保助字
    第9號執行保護命令暨執行傳票，通知抗告人應於99年4月14
    日下午2時前30 往該署報到，前揭執行命令暨二份執行傳票
    分別於99年4 月6日及99年4月20日寄往抗告人戶籍地即宜蘭
    縣宜蘭市○○里○鄰○○○路212巷21號，因未獲會晤本人亦
    無受領文書之同居人或受僱人，而將寄存送達於宜蘭新生派
    出所，有執行保護命令及送達證書1 紙附卷可參。嗣宜蘭地
    檢署檢察官簽發拘票，由宜蘭縣政府警察局宜蘭分局，派員
    前往抗告人上開戶籍地址，然上開戶籍地址無人居住，而未
    會晤抗告人，致未能拘獲，亦有宜蘭縣政府警察局99年5 月
    27日警蘭偵字第0992102376號函、拘票及報告書附件可按。
    宜蘭地檢署復以99年5月25日宜檢欽護子字第07741號函、99
    年6月10日宜檢欽護子字第08706號函、99年7月6日宜檢欽護
    子字第10162 號函，通知抗告人向觀護人報到，並寄至抗告
    人身分證所載之戶籍地址宜蘭縣礁溪鄉○○路107號5樓，因
    未獲會晤本人亦無受領文書之同居人或受僱人，而將寄存送
    達於宜蘭礁溪派出所；第三次通知函尚寄至抗告人之二居所
    地，於寄至桃園縣桃園市○○街199號2樓之20時，亦因未獲
    會晤本人亦無受領文書之同居人或受僱人，而將寄存送達於
    桃園縣景福派出所；另寄至桃園縣桃園市○○○街95之5號6
    樓之居所時，因未會晤本人，已由受僱人李祖相受領，有通
    知函三紙、送達證書在卷可憑。可知上開執行命令、傳票、
    通知書等均因未獲會晤本人，而以寄存送達或由受僱人所受
    領。則寄存送達抗告人或受僱人受領時，抗告人是否居住上
    開住址，抗告人嗣後究有無或於何時前往領取該等文件，均
    有待進一步查明，始能認定抗告人是否故意不接受保安處分
    之執行、是否故意不履行義務勞務，而違反刑法第74條第 2
    項第4 款所定負擔，且情節重大，應撤銷緩刑之情事。另揆
    諸前揭說明，撤銷緩刑之宣告，攸關抗告人是否應受執行刑
    罰，涉及人身自由之程序保障，似應給予抗告人陳述意見之
    適當機會為妥，原審僅於形式上審查，未見載明妥適審酌之
    具體理由，是以抗告人是否確無悔悟之心？是否確有其所宣
    告之緩刑難收其預期效果之情？尚非全無研求之餘地。原裁
    定漏未審酌及此，遽予准許檢察官聲請撤銷緩刑，尚有未洽
    。抗告意旨據以指摘原裁定不當，為有理由，應由本院撤銷
    原裁定，並發回原審另為妥適之裁定。
據上論斷，應依刑事訴訟法第413條前段，裁定如主文。
中    華    民    國    99    年    11    月    8     日
                  刑事第五庭  審判長 法  官  李英勇
                                     法  官  崔玲琦
                                     法  官  劉秉鑫
以上正本證明與原本無異。
不得再抗告。
                                     書記官  蔡宜蓁
中    華    民    國    99    年    11    月    9     日

司法院資訊處製作；財團法人民間司法改革基金會備份。
